臺灣高等法院臺南分院刑事判決
　　　上　訴　人　臺灣臺南地方法院檢察署檢察官
　　　被　　　告　丁　○　○
　　　選任辯護人　施　承　典
右上訴人因過失傷害案件，不服臺灣臺南地方法院九十三年度交易字第三五號中華民
國九十三年十月二十六日第一審判決（起訴案號：臺灣臺南地方法院檢察署九十三年
度偵字第二四０號），提起上訴，本院判決如左：
      主      文
原判決撤銷。
丁○○因過失傷害人致重傷，處有期徒刑陸月，如易科罰金，以參佰元折算壹日。
      事      實
一、丁○○於民國（下同）九十二年九月十八日下午六時十分許駕駛車牌號碼Ｈ七九
    —一三六號重型機車，沿臺南市○○路○段內車道自南往北方向行駛，行經長榮
    路五段二十六號前之交岔路口時，其車行方向號誌適為綠燈，惟仍應注意該路口
    設有跨越長榮路之東西向行人穿越道，於行近行人穿越道前，應減速慢行，且遇
    有行人穿越時，無論有無交通警察指揮或號誌指示，均應暫停讓行人先行通過，
    又機車行駛時，駕駛人應注意車前狀況，並隨時採取必要之安全措施。而依當時
    天氣晴朗、路面乾燥、無缺陷、亦無障礙物，且視距良好等情，客觀上亦無不能
    注意之情事，竟疏未注意，而以時速五十公里之速度行近上開行人穿越道。適有
    行人甲○○自東向西欲經由設有行人專用道穿越長榮路，因該行人專用道之號誌
    燈故障，亦為綠燈，甲○○於穿越至半途時，見南北來車甚多，亦疏未注意，突
    然轉回往東行走，丁○○因有前述疏失，致發現甲○○突然轉回時，業已避煞不
    及而撞及甲○○，致甲○○受有頭部外傷性硬腦膜下出血、大腦內出血、腦室內
    出血、左側氣胸、左側橈尺骨骨折、吸入性肺炎，昏迷指數為六至七分，須整日
    依賴呼吸器維持呼吸之重傷害。丁○○於肇事後，犯罪未被有偵查權之公務員或
    機關發覺前，即向臺南市警察局交通隊警員表明係肇事車輛之駕駛人而自首，並
    進而接受裁判。
二、案經被害人甲○○之子乙○○訴由臺南市警察局第五分局報請臺灣臺南地方法院
    檢察署檢察官偵查起訴。
      理      由
一、訊據被告丁○○對上開事實，除否認行人穿越道東西向之行人號誌為綠燈外，其
    餘事實，業經其在警訊、偵訊、原審及本院審理時均坦白承認，核與告訴代理人
    乙○○指訴情節相符，並經現場目睹之證人柯謙君於警訊、偵訊及原審法院審理
    時之證述明確，復有道路交通事故現場圖及調查報告表、現場照片三十張及行政
    院衛生署臺南醫院九十三年二月十八日之診斷證明書、國立成功大學醫學院附設
    醫院九十二年十月三十一日之診斷證明書各一紙附卷可按，又被害人因此車禍己
    達重傷致心神喪失，亦有臺灣臺南地方法院九十二年度禁字第一九八號民事裁定
    在卷可稽。
二、至公訴意旨以：案發時上開行人穿越道之行人專用號誌故障，致該處號誌均係綠
    燈，被害人甲○○係遵守該故障號誌之指示行走於行人穿越道，而遭被告丁○○
    撞及，致發生本件肇事事故，而被告則以案發時上開行人穿越道及長榮路南北向
    號誌均正常無故障，被害人甲○○係闖紅燈各執一詞，雖證人陳照呈證稱：肇事
    後約一小時，被告之父打電話請其到現場牽回機車，但其在現場以步行方式四周
    查看了兩、三次，也行走該路口的行人穿越道，發現現場的號誌都正常，行人穿
    越道的號誌也是正常等語，惟又稱：我在現場以步行方式四周查看了兩、三次，
    都沒有發現肇事機車，惟依現場圖所示，肇事機車倒於行人穿越道北邊僅八公尺
    ，證人若於肇事之行人穿越道以步行方式四周查看了兩、三次，衡情不可能沒有
    發現肇事機車，其是否行走於肇事之行人穿越道，已有可疑，且與在肇事附近工
    作之證人丙○○於本院審理時證稱：系爭之行人穿越道號誌，確於本件肇事前已
    故障之情節不符，另證人即案發後到場處理之臺南市警察局交通隊警員田俊雄於
    原審證稱：九十二年九月十八日所發生之本件車禍是其於當日晚上十八點十四分
    接獲交通隊的轉報前往處理，到現場處理之時所看到長榮路由南往北方向的號誌
    是正常的，但行人穿越道的號誌沒有注意，惟因其道路交通事故調查報告表對號
    誌種類原記載為〔I〕（指行車管制號誌）嗣改為〔II〕（指行車管制號誌附設
    行人專用號誌），經原審質以何以會更改，答稱：「我第一天勾選號誌種類〔I
    〕行車號誌，因當時長榮路南向的號誌是正常的，所以我才會在號誌動作上勾選
    〔I〕正常」、「我原先寫〔I〕後來改為〔II〕係因為隔天當事人家屬向我表
    示該處設置的行人穿越道號誌有故障，我到現場看過之後才改為〔II〕」、「我
    是隔天上午九時左右到現場查看」、「我去的時候看到行人號誌四邊因故障已被
    包起來」，故囑製作現場圖之翁國洲於道路交通事故現場圖附註五記載：事故位
    置路口有設置行人穿越道東西向之行人號誌均為綠燈（詳原審卷第五十三頁至第
    六十頁），足證該處行人穿越道東西向之號誌確有故障均為綠燈，應以證人丙○
    ○、警員田俊雄之證詞及檢察官起訴認定之行人穿越道東西向之號誌因故障均為
    綠燈為可採。
三、按汽車行近行人穿越道前，應減速慢行，遇有行人穿越時，無論有無交通警察指
    揮或號誌指示，均應暫停讓行人先行通過，又機車行駛時，駕駛人應注意車前狀
    況，隨時採取必要之安全措施，道路交通安全規則第一百零三條、第九十四條第
    三項分別定有明文，被告騎機車行近行人穿越道前，未減速慢行，且未暫停讓行
    人先行通過，違反前述規定之注意義務，而被害人甲○○於穿越行人穿越道至半
    途時，突然轉回，致被告避煞不及而撞及，二人均有疏失，至臺灣省臺南區車輛
    行車事故鑑定委員會鑑定結果，雖認：被害人甲○○徒步行走，行經行人穿越專
    用道號誌故障，致遭撞及，無肇事因素，惟對被害人於穿越行人穿越道至半途時
    ，突然轉回，致被告避煞不及而撞及部分，未予斟酌，故為本院所不採，並予敘
    明。
四、查被告丁○○因過失傷害人致重傷，核其所為，係犯刑法第二百八十四條第一項
    後段之過失致重傷罪。被告駕車行經行人穿越道未依規定讓行人優先通行，而致
    人受傷，依法應負刑事責任，依道路交通管理處罰條例第八十六條第一項規定，
    應加重其刑，又被告丁○○於肇事後，犯罪未被有偵查權之公務員或機關發覺其
    為犯嫌前，即向據報到場處理之臺南市警察局交通隊警員田俊雄表明係肇事車輛
    之駕駛人而自首，並進而接受裁判，此業經證人田俊雄到庭證述明確，被告丁○
    ○之行為合乎自首之要件，應依刑法第六十二條前段之規定減輕其刑。原審予以
    論罪科刑，固非無見，惟查：（一）事故位置路口所設置行人穿越道東西向之行
    人號誌故障，均為綠燈，原審誤認為行人穿越道東西向之行人號誌為紅燈。（二
    ）被告駕車行經行人穿越道未依規定讓行人優先通行，而致人受傷，依法應負刑
    事責任，應加重其刑，原審未依法加重其刑，均有未合。檢察官上訴意旨執此指
    摘原判決不當，為有理由，應由本院撤銷改判，爰審酌被告丁○○之品行，應負
    過失責任之程度即與被害人甲○○同為本件車禍之肇事原因、尚未與被害人家屬
    達成民事上之和解暨犯後坦承犯行等一切情狀，量處有期徒刑六月，並諭知如易
    科罰金以三百元折算一日，以資懲儆。
五、據上論斷，應依刑事訴訟法第三百六十九條第一項前段、第三百六十四條、第二
    百九十九條第一項前段，道路交通管理處罰條例第八十六條第一項、刑法第二百
    八十四條第一項後段、第六十二條前段、第四十一條第一項前段、罰金罰鍰提高
    標準條例第一條前段、第二條，判決如主文。
本案經檢察官林炎昇到庭執行職務。
中    華    民    國      九十四      年      一      月      十三      日
                                  臺灣高等法院臺南分院刑事第五庭
                                      審判長法官  楊    明    章
                                            法官  沈    揚    仁
                                            法官  戴    勝    利
右正本證明與原本無異。
不得上訴。
                                      法院書記官  李    珍    鳳
中    華    民    國      九十四      年      一      月     十三       日
附錄法條：
刑法第二百八十四條第一項：因過失傷害人者，處六月以下有期徒刑、拘役或五百元
                          以下罰金，致重傷者，處一年以下有期徒刑、拘役或五
                          百元以下罰金。
